【裁判字號】    89,易,806
【裁判日期】    900215
【裁判案由】    違反家庭暴力防治法
【裁判全文】
臺灣花蓮地方法院刑事判決                        八十九年度易字第八六號
    公  訴  人  臺灣花蓮地方法院檢察署檢察官
    被      告  乙○○
右列被告因違反家庭暴力防治法案件，經檢察官提起公訴（八十九年度偵字第三八三
號），本院判決如下：
    主  文
乙○○連續違反法院依家庭暴力防治法第十三條所為之禁止實施家庭暴力行為及遠離
住居所之民事通常保護令裁定，處有期徒刑參月，如易科罰金，以參佰元折算壹日。
    事  實
一、乙○○係甲○○之小叔，簡連生之姪，丙○○之孫，四人間具有家庭暴力防治法
    第三條第四款所定之家庭成員關係。乙○○明知甲○○、簡連生、丙○○業經本
    院家事法庭於民國八十九年七月二十一日，以八十九年家護字第五十八號民事通
    常保護令裁定令其不得對甲○○、簡連生、丙○○實施身體或精神上不法侵害之
    行為，並應於八十九年八月一日前遷出花蓮縣花蓮市○○街一一二號住所及遠離
    該住處至少一百公尺（此部分起訴書漏未記載）。詎乙○○於遷出上址後，竟基
    於違背保護令之概括犯意，先於八十九年十月十七日凌晨一時二十分許，前往上
    述之上海街一一二號處所，因遭拒絕進入住宅，竟對甲○○、簡連生、丙○○公
    然以：「幹你娘」之言語辱（公然侮辱部分均未據告訴），而實施家庭暴力行
    為；復於同年十一月十一日凌晨四時三十分許，藉酒意前往同址對甲○○以「幹
    你娘」之言語辱並對之潑水（公然侮辱部分未據告訴），二次違反法院所為之
    前開民事通常保護令裁定。
二、案經花蓮縣警察局花蓮分局報請台灣花蓮地方法院檢察署檢察官偵查起訴。
    理  由
一、右揭事實，業據被告迭於警訊、偵查中及本院審理時坦承不諱，核與被害人甲○○、簡連生、丙○○在警訊所指述被告如何對其三人辱或潑水等情均相符合，
    復有被告酒後至被害人住處事經警檢驗其呼氣酒精濃度為０點四四毫克之酒精
    試測單、本院八十九年度家護字第五十八號民事通常保護令影本各一紙附卷可稽
    ，被告之自白核與事實相符，事證明確，被告犯行堪以認定。
二、按家庭暴力防治法所稱之家庭暴力，謂家庭成員間實施身體或精神上不法侵害之
    行為，該法第二條第一項定有明文。查本院以八十九年家護字第五十八號民事通
    常保護令，係以一保護令命被告不得對被害人等實施身體或精神上不法侵害之行
    為，及遠離其花蓮市○○街一一二號住所至少一百公尺之行為，故被告僅構成一
    個違反上開保護令行為，惟其違反之內容則有二項，僅構成家庭暴力防治法第五
    十條之一罪。核被告所為，係犯家庭暴力防治法第五十條第一款、第四款之違反
    法院所為之禁止實施家庭暴力行為及遠離住居所之民事通常保護令罪。被告先後
    二次對被害人等實施家庭暴力行為及違反遠離住居所行為，時間緊接，所犯構成
    要件相同，顯係基於概括之犯意反覆為之，應依連續犯之規定以一罪論，並加重
    其刑。又被告除起訴書所記載之於八十九年十一月十一日上午四時三十分許之犯
    行外，其餘如事實欄所述之被告違反命遠離其花蓮市○○街一一二號住所至少一
    百公尺裁定之犯行，係以一個行為，違反保護令之二項內容，為起訴效力所及；
    被告於同年十月十七日凌晨一時二十分為簡連生、甲○○、丙○○所為之暴力侵
    害之犯行，與起訴判罪部分有連續犯關係，屬裁判上一罪，亦為起訴效力所及，
    起訴書雖未敘及，本院均應併予審理。爰審酌被告之素行、犯罪之手段、動機、
    對家庭成員造成生活上的不安，於法院核發保護令後，仍不能稍加收斂其不尊重
    家庭成員之行為，並無視於保護令之存在等情，且前曾違反保護令，經本院判罪
    處刑，猶仍再犯等事實，並斟酌其犯罪後之態度等一切情狀，量處如主文所示之
    刑，並諭知易科罰金之折算標準。又被告行為後，刑法第四十一條業於九十年一
    月四日修正為：「犯最重本刑為五年以下有期徒刑以下之刑之罪，而受六月以下
    有期徒刑或拘役之宣告，因身體、教育、職業或家庭之關係，執行顯有困難者，
    得以一元以上三元以下折算壹日，易科罰金。」，並於九十年一月十日經總統公
    布施行，被告行為後法律既有變更，比較新舊法的結果，修正後之規定對被告並
    無有利或不利之情形，依刑法第二條第一項前段的規定，仍應適用裁判時的新法
    ，即裁判時之刑法第四十一條第一項前段規定，定其易科罰金之折算標準。
三、公訴人另認被告於八十九年十月十七日凌晨一時二十分許，前往上海街一一二號
    處所，對簡連生、甲○○、丙○○公然以：「幹你娘」三字經辱，於另案重複
    提起公訴時（重複起訴部分，業據本院以八十九年度易字第八二八號為不受理判
    決），認被告此部分另涉公然侮辱罪嫌，惟此部分並未據被害人三人提出告訴，
    有警訊卷及偵查卷可按，不在審理範圍，特予說明。再被告前雖於八十九年八月
    一日因違反本院上開八十九年家護字第五十八號民事通常保護令裁定令所為禁止
    直接騷擾及遠離住居所之行為，而經本院以八十九年度花簡字第三八三號判罪處
    刑，惟被告所為該次行為，與本案之行為時間相隔二個半月以上，被告為本案犯
    行時，顯係另行起意，並非基於概括犯意為之，無裁判上一罪關係，非前案效力
    所及，併予敘明。
據上論斷，依刑事訴訟法第二百九十九條第一項前段，家庭暴力防治法第五十條第一
款、第四款，刑法第二條第一項前段、第十一條前段、第五十六條、第四十一條第一
項前段，罰金罰鍰提高標準條例第二條，判決如主文。
本案經檢察官李子春到庭執行職務。
中        華        民        國      九十    年    二    月   十五     日
                                      臺灣花蓮地方法院刑事庭
                                          法  官  吳  順  龍
右正本證明與原本無異。
如對本判決不服，應於送達後十日內，向本院提出上訴狀。（應抄附繕本）告訴人或
被害人如對於本判決不服者，應具備理由請求檢察官上訴，其上訴期間之計算係以檢
察官收受判決正本之日期為準。
                                          法院書記官
中        華        民        國      九十    年    二    月   十六     日
附錄本判決論罪之法律條文：
家庭暴力防治法第五十條第一款、第四款：
違反法院依第十三條、第十五條所為之下列裁定者，為本法所稱之違反保護令罪，處
三年以下有期徒刑、拘役或科或併科新臺幣十萬元以下罰金。
一、禁止實施家庭暴力行為。
四、遠離住居所、工作場所、學校或其他特定場所。


司法院資訊處製作；財團法人民間司法改革基金會備份。
